最高法院民事判決　　　　　　　　　　　　　　　　八十六年度台上字第九一九號
　　上 訴 人　乙○○
　　被上訴人　甲○○
右當事人間請求確認抵押債權不存在事件，上訴人對於中華民國八十五年六月十八日
台灣高等法院第二審判決（八十五年度上字第五一五號），提起上訴，本院判決如左
：
    主  文
上訴駁回。
第三審訴訟費用由上訴人負擔。
    理  由
本件上訴人主張：伊為擔保訴外人侯鴻圍向被上訴人借款，於民國八十二年七月十四
日，以伊所有如附表所示之不動產，設定新台幣（下同）一千八百萬元最高限額抵押
權，存續期間自八十二年七月十四日起至八十七年七月十三日止，債務清償期依照各
個債務契約所定，經登記在案。嗣後被上訴人以第一審判決附表一、二所示之支票六
紙（經上訴人背書）、本票四紙（為上訴人簽發），總計六百六十七萬零一百元，未
予清償為由，聲請拍賣抵押物，並經臺灣臺南地方法院以八十三年度拍字第一三八六
號裁定准許，及該院民事執行處查封拍賣在案。惟其中系爭二紙支票（面額共計七十
七萬五千元），因其追索權逾四個月不行使而消滅等情，求為確認臺灣臺南地方法院
八十三年度執字第五二四九號拍賣抵押物強制執行事件，被上訴人對於伊之抵押債權
六百六十七萬零一百元中七十七萬五千元部分不存在之判決。
被上訴人則以：系爭二紙支票，係上訴人背書後，持向伊借款，依民法第一百二十五
條之規定，借款請求權之消滅時效為十五年。系爭二紙支票之追索權消滅時效固已完
成，然因上開抵押權所擔保之債務，依抵押權設定契約書之記載，係上訴人對於伊之
債務。而上訴人自認在系爭二紙支票上背書，係為保證訴外人侯鴻圍之借款債務，該
保證債務即為抵押權擔保效力所及，故不得以系爭二紙支票之追索權消滅時效業已完
成，而謂該抵押債權不存在等語，資為抗辯。
按請求權之消滅時效完成後，僅認債務人有拒絕給付之抗辯權，非使債權當然消滅（
司法院院字第二四二四號解釋參照）。本件被上訴人對於上訴人之票款請求權其消滅
時效雖已完成，其債權亦非當然消滅，僅變成債務人得拒絕給付之自然債務而已，上
訴人以時效完成為由請求確認被上訴人就系爭支票之債權不存在，自屬無理由。原審
將第一審所為如上訴人聲明之判決廢棄，改判駁回其訴，所持理由雖有不同，但結果
並無二致，仍應予維持。上訴意旨仍執陳詞指摘原判決不當，聲明廢棄，非有理由。
據上論結，本件上訴為無理由，依民事訴訟法第四百八十一條、第四百四十九條第二
項、第七十八條，判決如主文。
中      華      民      國    八十六    年      三      月    二十七    日
                              最高法院民事第七庭
                                  審判長法官  蕭  亨  國
                                        法官  吳  正  一
                                        法官  鄭  三  源
                                        法官  楊  隆  順
                                        法官  陳  淑  敏
      右正本證明與原本無異
                                              書  記  官
中      華      民      國    八十六    年      四      月     十八     日
                                                                      Ｚ
